臺灣橋頭地方法院民事裁定
108年度消債更字第31號
聲請人即債  黃秀玉  
務人                  
代  理  人  劉彥伯  法扶律師
上列當事人因消費者債務清理事件聲請更生，本院裁定如下：
    主  文
聲請人黃秀玉自民國一百零八年七月二十六日下午四時起開始更
生程序。
命司法事務官進行本件更生程序。
    理  由
一、聲請意旨略以：聲請人即債務人黃秀玉前向金融機構辦理消
    費借貸、信用卡契約等，致積欠無擔保債務計新臺幣（下同
    ）4,280,715元，因無法清償債務，乃於民國107年12月間向
    本院聲請前置調解，因無法負擔債權人所提還款方案而於10
    8年1月17日調解不成立，因聲請人有不能清償債務或有不能
    清償之虞，復未經法院裁定開始清算程序或宣告破產，爰依
    法聲請准予裁定更生等語。
二、按「債務人不能清償債務或有不能清償之虞者，得依本條例
    所定更生或清算程序，清理其債務。」消費者債務清理條例
    （下稱消債條例）第3條定有明文。衡以消費者與金融機構
    間債之關係之發生，係依契約自由原則及相互間之信賴為基
    礎，此為社會經濟活動得以維繫及發展之重要支柱，債務人
    經濟窘迫，固不應任其自生自滅，債權人一方之利益，仍不
    能因之摒棄不顧。是債務人於協商程序中，自應本於個人實
    際財產及收支狀況，依最大誠信原則，商討解決方案。如終
    究不能成立協商，於聲請更生或清算時，法院審酌上開條文
    所謂「不能清償或有不能清償之虞」，自宜綜衡債務人全部
    收支、信用及財產狀況，評估是否因負擔債務，而不能維持
    最基本之生活條件；所陳報之各項花費，是否確屬必要性之
    支出；如曾有協商方案，其條件是否已無法兼顧個人生活之
    基本需求等情，為其判斷之準據。
三、經查：
  ㈠聲請人前向各金融機構辦理消費貸款、信用卡契約等，致現
    積欠無擔保債務至少4,280,715元（含資產管理公司債務214
    ,702元），前即已因無法清償債務，而於107年12月間向本
    院聲請前置調解，因無法負擔債權人所提還款方案而於108
    年1月17日調解不成立等情，有債權人清冊、財團法人金融
    聯合徵信中心前置協商專用債權人清冊、信用報告、調解筆
    錄等件在卷可稽【見本院107年度司消債調字第285號卷（下
    稱消債調卷）第8至12頁、第50至53頁、本院卷第35至36頁
    】，堪信為真實。
  ㈡聲請人原為身心障礙者，惟自108年1月起未達標準，不符合
    發給身心障礙證明，現僅為種菜零工，自陳每月工作所得約
    10,000元，依其所提工作收入明細表所示，107年3月至108
    年2月之收入共122,000元，核每月平均收入10,166元，而其
    名下僅繼承而來難以變價之風災永久屋，富邦人壽保險解約
    金36,682元，106年度申報所得為76,791元，核每月平均所
    得6,399元，現勞工保險投保於職業工會等情，有財產及收
    入狀況說明書、勞工保險被保險人投保資料表、工作收入明
    細表、收入切結書、高雄市杉林區公所108年1月16日高市○
    區○○○00000000000號函、綜合所得稅各類所得資料清單暨國
    稅局財產歸屬資料清單、莫拉克颱風災後民間興建住宅贈與
    契約書、富邦人壽保險股份有限公司陳報狀附卷可稽（見消
    債調卷第5至6頁、第13至16頁、第19至20頁、本院卷第16至
    22頁、第23頁、第38頁、第44頁）。則查無聲請人有其他收
    入來源，佐以聲請人已提出工作收入明細表為證，則以聲請
    人主張之收入來源，應全非虛罔，是聲請人自陳每月薪資10
    ,000元，尚非不可採信，以10,000元作為核算其現在償債能
    力之基礎，應能反映真實收入狀況。
  ㈢至聲請人個人日常生活必要費用部分，審酌聲請人負債之現
    況，基於社會經濟活動之互賴及誠信，該日常生活所需費用
    ，自應節制開支，不得有超越一般人最低生活標準之享受，
    否則反失衡平，本院依消債條例第64條之2第1項，參酌衛福
    部社會司所公告歷年最低生活費標準，108年度高雄市最低
    生活費標準13,099元之1.2倍為15,719元，則聲請人每月最
    低生活費除有特殊情形並有證據證明者外，自宜以此為度，
    始得認係必要支出，而聲請人自陳現每月個人必要生活費為
    8,500元，低於上開標準，應屬可採。
  ㈣綜上所述，以聲請人現每月之收入10,000元為其償債能力基
    準，扣除其每月扶養費8,500元後僅餘1,500元，而聲請人目
    前負債總額為4,280,715元，扣除名下保險解約金36,682元
    後，債務餘額為4,244,033元，以上開餘額按月攤還結果，
    約百年餘期間始能清償完畢，堪認聲請人確有不能清償債務
    或有不能清償之虞之情事。從而，聲請人主張已不能清償債
    務，聲請本院准予更生，依所舉事證及本院調查結果，即無
    不合。
四、末按「法院開始更生程序之裁定，應載明其年、月、日、時
    ，並即時發生效力。」、「法院裁定開始更生或清算程序後
    ，得命司法事務官進行更生或清算程序，必要時得選任律師
    、會計師或其他適當之自然人或法人一人為監督人或管理人
    。」消費者債務清理條例第45條第1 項、第16條第1 項分別
    定有明文。本件聲請人其目前收入及財產狀況，不能履行債
    務，依聲請人其目前收入及財產狀況，未償之債務亦屬不能
    清償，有如上述。此外，復查無聲請人有消費者債務清理條
    例第46條各款所定駁回更生聲請等事由，從而，聲請人聲請
    更生，洵屬有據，應予准許，爰命司法事務官進行本件更生
    程序。
五、依消費者債務清理條例第11條第1 項、第45條第1 項、第16
    條第1 項，裁定如主文。
中　　華　　民　　國　 108　　年　　7 　　月　　26　　日
              　　民事庭　法　官　李姝蒓
以上正本係照原本作成。
本裁定已於108年7月26日下午4 時公告。
本裁定不得抗告。
中　　華　　民　　國　 108　　年　　7 　　月　　26　　日
  　                      書記官　郭南宏